【裁判字號】    98,訴,4085
【裁判日期】    990430
【裁判案由】    毒品危害防制條例
【裁判全文】
臺灣臺中地方法院刑事判決              98年度訴字第4085號
公  訴  人  臺灣臺中地方法院檢察署檢察官
被      告  甲○○
上列被告因毒品危害防制條例案件，經檢察官提起公訴（98年度
毒偵字第3434號），被告於準備程序就被訴事實為有罪之陳述，
本院合議庭裁定由受命法官獨任進行簡式審判程序，並予判決如
下：
    主    文
甲○○施用第一級毒品，累犯，處有期徒刑肆月，如易科罰金，
以新臺幣壹仟元折算壹日。
    犯罪事實
一、甲○○前於民國八十九年及九十二年間，曾先後二次因施用
    毒品案件，均經本院裁定送觀察、勒戒後，因皆無繼續施用
    毒品之傾向，分別於九十年三月二十三日、九十二年九月三
    日觀察、勒戒執行完畢釋放，並由臺灣臺中地方法院檢察署
    檢察官先後以九十年度毒偵緝字第九三號、九十二年度毒偵
    字第一八八九號為不起訴處分確定；其於觀察、勒戒執行完
    畢釋放後五年內，又因施用第一級毒品案件，經本院以九十
    三年度訴字第二九九三號判處有期徒刑八月確定在案，後此
    有期徒刑八月之宣告，復與其另涉之竊盜案件所處有期徒刑
    八月，經本院以九十四年度聲字第八八六號裁定定應執行刑
    為有期徒刑一年二月確定。詎甲○○仍不知悔改，後竟仍基
    於施用毒品海洛因之概括犯意，自前開判決後之九十三年十
    二月二十五日某時起，至九十四年四月十一日某時止，又因
    施用第一級毒品海洛因罪行，經本院以九十四年度訴字第一
    九九０號判處有期徒刑八月確定；嗣前開二案經接續為執行
    ，其入監執行後，甫在九十六年二月十一日因縮刑期滿執行
    完畢。
二、詎甲○○仍不知戒絕警省，其明知毒品海洛因業經公告列為
    毒品危害防制條例之第一級毒品，不得非法持有、施用，因
    未戒除施用毒品海洛因之惡習，猶基於施用第一級毒品海洛
    因之行為決意，於九十八年七月十八日二十時許，在臺中市
    ○區○○○路文化中心之廁所內，以將微量毒品海洛因混入
    礦泉水稀釋後，注入注射針筒內，再以注射針筒注射血管之
    方式，非法施用毒品海洛因一次。嗣甲○○於九十八年七月
    二十日二十一時三十許，在其原居住之臺中市○區○○路三
    段七四號處所前，因形跡可疑為警攔檢查獲，其為警查獲後
    ，且經員警徵得同意採集尿液送請鑑驗，因嗎啡（毒品海洛
    因之代謝物）呈現陽性反應，始由警進而查悉上情。
三、案經臺中市警察局第二分局報請臺灣臺中地方法院檢察署檢
    察官偵查起訴。
    理    由
一、上開犯罪事實，業經被告甲○○於警詢、偵查及本院訊問時
    均坦認不諱，而被告為警查獲後所採取之尿液，經送請中山
    醫學大學附設醫院檢驗科藥物檢測中心檢驗結果，嗎啡（毒
    品海洛因之代謝物）係呈現陽性反應，有該中心所出具之尿
    液檢驗報告一份附卷可稽（見警卷第6頁），足見被告上開
    自白，確與客觀事實相符，堪予採認。另按九十二年七月九
    日新修正之毒品危害防制條例刪除二犯及三犯之規定，一改
    修法前繁雜之處遇程式，僅將施用毒品者簡化區分為初犯、
    再犯，並認施用毒品者係屬病患性犯人，以觀察、勒戒戒除
    其身癮，並以強制戒治去除其心癮。經觀察、勒戒或強制戒
    治執行完畢釋放後，若係五年後再犯該條例第十條施用毒品
    罪者，與同條例第二十條第一項、第二項關於「初犯」之處
    理方式相同，檢察官應先聲請法院裁定令被告入勒戒處所觀
    察、勒戒，並視有無繼續施用毒品傾向，決定應予釋放、為
    不起訴之處分，或應聲請法院裁定令入勒戒處所強制戒治；
    若係五年內「再犯」同條例第十條施用毒品罪者，依同條例
    第二十三條第二項規定，檢察官則應依法追訴。觀諸該條例
    第二十條第三項之修正理由：「觀察、勒戒或強制戒治五年
    後再犯者，顯見前所實施之觀察、勒戒或強制戒治已足以遮
    斷其施用毒品之癮，為期自新及協助其戒除毒癮，對此五年
    後再犯者，爰明定仍適用初犯之規定，先經觀察、勒戒、強
    制戒治之程式。」及同條例第二十三條第二項之修正理由：
    「為配合簡化施用毒品犯之刑事處遇程式，並鑑於經觀察、
    勒戒或強制戒治執行完畢釋放後五年內再犯者，其再犯率甚
    高，原據以實施之觀察、勒戒及強制戒治既已無法收其實效
    ，自應施以刑事處遇。」，顯然如施用毒品者係前經觀察、
    勒戒或強制戒治等治療程式執行完畢五年後，始再施用毒品
    之「初犯」，因前所執行之觀察、勒戒或強制戒治已足收戒
    除毒癮之效，自應重新執行觀察、勒戒或強制戒治等治療程
    式，並於治療程式執行完畢後，由檢察官為不起訴處分，毋
    庸對之追訴處罰；反之，在「再犯」之情形，因其先前所為
    治療程式顯未能收戒斷毒癮之效，且考量施用毒品者之再犯
    率偏高，乃簡化其刑事處遇程式，而逕予追訴處罰，不再施
    以治療程式。參酌上開立法理由，修正毒品危害防制條例就
    施用毒品者，祇於「初犯」及「五年後再犯」二種情形，有
    其追訴條件之限制，即須於初犯經觀察、勒戒或強制戒治釋
    放後，五年內均無施用毒品之行為，始能認其前所實施之觀
    察、勒戒或強制戒治已足遮斷毒癮，而得於五年後再犯時，
    再予適用初犯之規定，重行觀察、勒戒等程式。倘五年內已
    經再犯，被依法追訴處罰，縱其第三次（或第三次以上）施
    用毒品之時間在初犯釋放五年以後，即與「五年後再犯」之
    情形有別，且因已於「五年內再犯」，顯見其再犯率甚高，
    原實施觀察、勒戒或強制戒治，已無法收其實效，而無五年
    戒斷期之存在，自無再經觀察、勒戒及強制戒治之必要，應
    由檢察官逕行起訴，始符新法修正之本旨。查本件被告前於
    九十二年間，即曾因施用毒品案件，經本院裁定送觀察、勒
    戒後，認無繼續施用毒品之傾向，而由臺灣臺中地方法院檢
    察署檢察官於九十二年九月四日以九十二年度毒偵字第一八
    八九號為不起訴處分確定（觀察勒戒執行至九十二年九月三
    日完畢釋放）；竟猶不知悔改，又於前開觀察、勒戒執行完
    畢釋放後五年內之九十三年間，再因施用毒品案件，經本院
    以九十三年度訴字第二九九三號判處有期徒刑八月確定，此
    有臺灣高等法院被告前案紀錄表附卷可考，被告於上開觀察
    、勒戒執行完畢後，既曾於五年內再犯毒品危害防制條例第
    十條之罪，並經判刑確定，本次被告復行觸犯毒品危害防制
    條例第十條第一項之罪，自非屬毒品危害防制條例第二十條
    第三項所定「五年後再犯」之情形，而應依法追訴處罰。綜
    此，本件事證已臻明確，被告施用毒品海洛因之犯行堪以認
    定。
二、按海洛因係屬毒品危害防制條例第二條第二項第一款所指之
    第一級毒品，核被告甲○○所為，係犯毒品危害防制條例第
    十條第一項之施用第一級毒品罪。被告施用前持有第一級毒
    品之低度行為，應為其施用第一級毒品之高度行為所吸收，
    不另論罪。另被告有上揭犯罪事實欄所述經有期徒刑宣告及
    執行完畢之情形，此有前開臺灣高等法院被告前案紀錄表可
    按，其於有期徒刑執行完畢後，五年以內故意再犯本件有期
    徒刑以上之罪，構成累犯，應依刑法第四十七條第一項規定
    予以加重其刑。再考以毒品危害防制條例第十七條之立法目
    的，在利用減刑之寬典，鼓勵運輸、販賣、吸用或持有毒品
    之行為人，供出毒品之來源，藉以擴大防製毒品之成效，使
    煙毒易於斷絕。故凡觸犯該條所列舉之罪者，據實指陳其毒
    品由來之人或地，並因而查獲其他正犯或共犯者，即符合該
    條減輕或免除其刑之規定。查本件被告為警查獲後，於警詢
    及偵查中即已具體指明其所施用之毒品海洛因係由綽號「阿
    國」之友人黃清國所無償提供（見警卷第4頁，偵查卷第7頁
    ），檢察官據此乃自動檢舉簽分案件偵辦，並指揮員警為進
    一步之追查，此已經本院依職權調取臺灣臺中地方法院檢察
    署九十八年度他字第四九０九號被告黃清國違反毒品危害防
    制條例案卷卷宗查閱屬實（部分影卷見本院卷第17頁至第22
    頁），被告既就其所施用之毒品海洛因供出來源為無償自犯
    嫌黃清國處受讓，並使偵查機關因而查獲犯嫌黃清國轉讓毒
    品海洛因予被告之罪嫌，其所為自符合毒品危害防制條例第
    十七條第一項之規定，應就其所犯施用第一級毒品罪行減輕
    其刑，並因同時有免除其刑之規定，其減輕得減至三分之二
    ；且應與前開累犯加重規定予先加重後減輕之。
三、爰審酌被告甲○○前已因施用毒品犯行經觀察、勒戒及徒刑
    之執行，竟仍故態復萌，復行施用毒品不輟，無視於毒品對
    於自身健康之戕害及國家對於杜絕毒品犯罪之禁令；惟衡酌
    施用毒品係屬自戕行為，被告犯罪手段尚屬平和，亦未因此
    而危害他人，所生損害尚非鉅大，且被告犯後始終坦承犯行
    ，尚見悔意之犯罪後態度，另施用毒品者均有相當程度之成
    癮性及心理依賴，其犯罪心態與一般刑事犯罪之本質並不相
    同，應側重適當之醫學治療及心理矯治為宜等一切情狀，量
    處如主文所示之刑，並諭知易科罰金之折算標準。
據上論斷，應依刑事訴訟法第二百七十三條之一第一項、第二百
九十九條第一項前段，毒品危害防制條例第十條第一項、第十七
條第一項，刑法第十一條、第四十七條第一項、第四十一條第一
項前段，判決如主文。
本案經檢察官張富鈞到庭執行職務。
中    華    民    國    99    年    4     月    30    日
                  刑事第三庭  法  官  陳思成
以上正本證明與原本無異。
如不服本判決應於收受判決後10日內向本院提出上訴書狀，並應
敘述具體理由；其未敘述上訴理由者，應於上訴期間屆滿後20日
內向本院補提理由書（均須按他造當事人之人數附繕本）「切勿
逕送上級法院」。
                              書記官  吳詩琳
中    華    民    國    99    年    4     月    30    日
附錄論罪科刑法條
毒品危害防制條例第十條第一項
施用第一級毒品者，處六月以上五年以下有期徒刑。

司法院資訊處製作；財團法人民間司法改革基金會備份。
